臺灣臺南地方法院交通事件裁定　　　　100年度交聲字第291號
移送機關　　交通部公路總局嘉義區監理所臺南監理站
異議人即
受處分人　　徐千祥
上列異議人即受處分人因違反道路交通管理處罰條例案件，對於
交通部公路總局嘉義區監理所臺南監理站民國100年3月22日所為
之裁決處分（處分案號：嘉監南字第裁74-S00000000號）聲明異
議，本院裁定如下：
    主    文
原處分撤銷。
徐千祥不罰。
    理    由
一、原處分意旨略以：異議人即受處分人徐千祥（下稱異議人）
    於民國100年1月28日14時40分許，駕駛車牌號碼560-HFE號
    重型機車，行經臺南市永康區二王郵局前（中山南路與中山
    南路365巷交岔路口）時，因闖紅燈（東向西直行），經臺
    南縣警察局永康分局（下稱舉發機關）警員攔停製單舉發，
    嗣經移送機關即交通部公路總局嘉義區監理所臺南監理站（
    下稱原處分機關）以其違規事證明確，依道路交通管理處罰
    條例第53條第1項、第63條第1項第3款（原處分漏載第3款）
    及違反道路交通管理事件統一裁罰基準表之規定，裁處異議
    人罰鍰新臺幣（下同）1,800元，並記違規點數3點等語。
二、異議意旨略以：異議人於100年1月28日14時40分，騎乘560-
    HFE重型機車路經台南市永康區○○○路二王郵局前十字路
    口遭警員攔下，偽稱異議人於前十字路口闖紅燈，當下即聲
    明無闖紅燈，然警員不理會，即開立紅單，異議人當天即向
    原處分機關陳情，然原處分機關未查明事實，調閱監視器以
    資證明，僅依舉發機關片面回函即論定違規，警員站在約17
    0公尺外遠之地方，單憑肉眼如何看清楚百公尺外號誌變化
    ，異議人並無闖紅燈，為此聲明異議，請求撤銷原處分等語
    。
三、按犯罪事實應依證據認定之，無證據不得認定犯罪事實；又
    不能證明被告犯罪或其行為不罰者，應諭知無罪之判決，刑
    事訴訟法第154條第2項、第301條第1項，分別定有明文。又
    認定不利於被告之事實，須依積極證據，苟積極證據不足為
    不利於被告事實之認定時，即應為有利於被告之認定，更不
    必有何有利之證據；且事實之認定，應憑證據，如未能發現
    相當證據，或證據不足以證明，自不能以推測或擬制之方法
    ，以為裁判基礎；而認定犯罪事實所憑證據，雖不以直接證
    據為限，間接證據亦包括在內；然而無論直接或間接證據，
    其為訴訟上之證明，須於通常一般之人均不致有所懷疑，而
    得確信其為真實之程度者，始得據為有罪之認定，若其關於
    被告是否犯罪之證明未能達此程度，而有合理性懷疑之存在
    時，事實審法院復已就其心證上理由予以闡述，敘明其如何
    無從為有罪之確信，因而為無罪之判決，尚不得任意指為違
    法，最高法院分別著有30年上字第816號、40年台上字第86
    號、76年台上字第4986號等判例可資參照。而依道路交通管
    理處罰條例第89條規定，法院受理有關交通事件，準用刑事
    訴訟法之規定，前開規定及判例意旨自得適用於本件聲明異
    議案件。
四、原處分機關認異議人有上開違規情事，無非係以臺南市警察
    局100年1月28日南市警交字第S00000000號舉發違反道路交
    通管理事件通知單為其主要論據，惟查：
  (一)本院依職權函請舉發機關提供本件採證資料到院參辦，經舉
    發機關函復稱：員警係服守望勤務（兼服交通違規稽查），
    本案為現場攔停舉發案件，無其他採證資料等語，有舉發機
    關100年4月26日南市警永交字第1000009048號函在卷可憑。
  (二)依上開函覆內容可知：本件除舉發警員目睹異議人有闖紅燈
    之違規行為外，尚無任何照片或錄影資料得證明異議人有上
    開違規行為；又本件交通違規案件係屬警方於定點執行交通
    稽查勤務時攔停異議人當場舉發之型態，舉發當時警方既係
    於違規地點定點攔查，本可預見可能有違規事件，即應準備
    採證設備以資採證，以防舉發違規時，異議人與員警各執一
    詞而無法證明之情形發生，然本件舉發員警卻未為錄影採證
    ，亦無照片提供，又本件乃係舉發員警未妥為準備或利用採
    證設備致未能採證，而非違規行為係突發狀況致不及採證，
    且異議人既已主張其未闖紅燈，自不宜由本院傳訊舉發員警
    到庭作證，再以舉發員警之證言作為認定異議人有闖紅燈之
    違規行為之唯一證據。是依現有之證據，尚難認定異議人有
    闖紅燈之違規行為。
  (三)依上所述，本件依調查所得之證據，尚不足以證明異議人於
    上揭時、地，確有駕駛車牌號碼560-HFE號重型機車闖紅燈
    之違規行為；此外，復查無其他積極證據足資證明異議人確
    有前揭違規行為。揆諸前開說明，自不宜遽為異議人不利之
    認定。是原處分機關依道路交通管理處罰條例第53條第1項
    、第63條第1項第3款（原處分漏載第3款）及違反道路交通
    管理事件統一裁罰基準表之規定，裁處異議人罰鍰1,800元
    ，並記違規點數3點之處分，尚有未洽。本件聲明異議為有
    理由，爰將原處分撤銷，並為異議人不罰之諭知。又本件僅
    係因舉證不足而裁定不罰，然闖紅燈乃係肇致重大車禍傷亡
    之原因之一，如異議人有本件闖紅燈之違規行為，切勿因本
    件裁定不罰而忽視遵守交通安全規則之重要性，蓋惟有遵守
    交通安全規則方能確保自身及其他用路人之生命、身體安全
    ，附此敘明。
五、據上論斷，應依道路交通管理處罰條例第87條第2項、道路
    交通事件處理辦法第19條前段，裁定如主文。
中    華    民    國   100    年    6     月    30    日
                    交通法庭  法  官 林福來
以上正本證明與原本無異。
如不服本裁定，應於收受送達後5日內向本院提出抗告狀。（應
附繕本）
                              書記官 李淑惠
中    華    民    國   100    年    7     月    4     日